臺灣桃園地方法院民事判決
                                      110年度訴字第153號
原      告  蕭秀凌  
被      告  温文華  

上列當事人間請求損害賠償事件，於民國110 年10月20日辯論終
結，本院判決如下：
    主      文
一、被告應給付原告新臺幣1,824,000 元及自民國110 年5 月12
    日起至清償日止，按週年利率百分之五計算之利息。
二、訴訟費用由被告負擔。
三、本判決第一項於原告以新臺幣61萬為被告供擔保，得假執行
    。但被告如以新臺幣1,824,000 元為原告預供擔保，得免為
    假執行。
    事實及理由
壹、程序方面：
    按訴狀送達後，原告不得將原訴變更或追加他訴，但擴張或
    減縮應受判決事項之聲明者，不在此限；原告於判決確定前
    ，得撤回訴之全部或一部。但被告已為本案之言詞辯論者，
    應得其同意，民事訴訟法第255 條第1 項但書第3 款、第26
    2 條第1 項分別定有明文。經查，原告起訴時原列被告温文
    華及訴外人王仲義之繼承人為被告，聲明請求：㈠被告温文
    華應給付原告新臺幣（下同）1,824,000 元及自起訴狀繕本
    送達翌日起至清償日止，按週年利率百分之五計算之利息；
    ㈡被告即王仲義之繼承人應於繼承王仲義之遺產範圍內連帶
    給付原告1,824,000 元及自起訴狀繕本送達翌日起至清償日
    止，按週年利率百分之五計算之利息；㈢前二項所命給付，
    如其中一人已為給付，其他被告於該範圍內同免給付之責；
    ㈣願供擔保，請准宣告假執行（本院卷3 至5 頁）。嗣於民
    國110 年10月20日準備期日撤回對王仲義之繼承人之訴訟，
    並變更聲明為：㈠被告應給付原告1,824,000 元及自起訴狀
    繕本送達翌日起至清償日止，按週年利率百分之五計算之利
    息。㈡願供擔保，請准宣告假執行（本院卷315 頁）。經核
    原告撤回對王仲義之繼承人之訴部分，因王仲義之繼承人尚
    未為本案之言詞辯論，原告撤回毋庸得其同意，即生訴訟撤
    回之效力；至於變更聲明部分，屬減縮應受判決事項之聲明
    ，核與上開規定相符，應予准許。
貳、實體方面：
一、原告主張：原告與王仲義於109 年3 月6 日簽立住宅租賃契
    約（下稱系爭租約），將原告所有門牌號碼新北市○○區○○路
    0 巷00弄0號2 樓房屋（下稱系爭房屋）出租予王仲義，租
    期自109 年3 月6 日起至110 年3 月5 日止，並由被告擔任
    連帶保證人。嗣王仲義於上開租期中在系爭房屋內死亡，被
    告起初向原告表示王仲義為急性心肌梗塞於送醫途中死亡，
    且屋內已請法師作法，被告並代理王仲義與原告終止系爭租
    約，原告於終止契約時雖發現地板有不明燒焦痕跡，但被告
    表示不知情，原告只能將燒焦較為嚴重之地板更換後，出租
    予新房客。詎原告於109 年11月30日自訴外人即系爭房屋轄
    區里長林岑郁處得知王仲義實係於109 年9 月24日23時57分
    許，在系爭房屋燒炭自殺身亡（下稱系爭事故），而非自然
    死亡事故，原告只能終止新房客之租約。系爭事故造成系爭
    房屋成為俗稱的凶宅，其價值因而減損1,824,000 元。王仲
    義為系爭房屋之承租人，未盡善良管理人之注意義務，致系
    爭房屋價值減損，被告為系爭租約之連帶保證人，自應就原
    告所受上開損害負賠償責任，爰依系爭租約第11條第2項本
    文、第20條約定；民法第432 條第2 項本文，提起本件訴訟
    等語，並聲明：如上開變更後聲明所示。
二、被告則以：王仲義確實在系爭房屋內自殺，但伊是基於協助
    王仲義租屋，而擔任連帶保證人，並未收取任何費用，系爭
    租約係存在於原告與王仲義間，基於債之相對性，原告不得
    向其請求損害賠償，且王仲義主觀上並無故意或過失要造成
    系爭房屋價值減損，另伊不知道於系爭房屋自殺是否會造成
    價值減損，原告所請求的金額亦過高等語置辯。並聲明：原
    告之訴駁回。
三、得心證之理由：
（一）系爭房屋因王仲義自殺而成為凶宅：
      原告主張其為系爭房屋之所有權人，承租人王仲義於租賃
      期間在系爭房屋燒炭自殺等情，有系爭房屋建物謄本、公
      證書、系爭租約、系爭房屋地板照片等資料附卷可稽（本
      院卷19至29頁），並經本院調閱臺灣臺北地方檢察署109
      年度相字第621 號卷宗審閱無訛，且為兩造所不爭執，堪
      信屬實。又系爭房屋因系爭事故成為通常一般自殺的凶宅
      ，受有不動產的瑕疵損害等情，有田喬不動產估價師事務
      所損害賠償金估價報告書（下稱系爭估價書，本院卷87至
      223 頁）在卷可稽。參以內政部中華民國108 年10月31日
      內政部台內地字第1080265629號公告「成屋買賣定型化契
      約應記載及不得記載事項」第壹條第二項記載：「買賣雙
      方應於建物現況確認書互為確認」，而其附件一「建物現
      況確認書」項次1 內容記載「本建物（專有部分）是否曾
      發生凶殺、自殺或一氧化碳中毒致死之情事」，並由賣方
      勾選有無於產權持有前或持有期間發生上列情事，顯見出
      賣房屋是否曾有人於其內自殺，為出賣人所應確認告知事
      項，且是影響買賣成立與否之重要因素。堪認王仲義於系
      爭房屋自殺死亡，不僅將造成系爭房屋成為俗稱之凶宅，
      且原告日後如欲將系爭房屋出售予他人，建物現況確認書
      對於是否為凶宅一節，亦為必要記載事項。
（二）原告得否就王仲義之自殺行為，請求被告賠償：
   1、按承租人應以善良管理人之注意，保管租賃物，租賃物有
      生產力者，並應保持其生產力；承租人違反前項義務，致
      租賃物毀損、滅失者，負損害賠償責任。但依約定之方法
      或依物之性質而定之方法為使用、收益，致有變更或毀損
      者，不在此限，民法第432 條定有明文。上開規定所稱「
      毀損、滅失」之意義，須從「租賃物保管義務」所欲保護
      之法益觀之，民法第432 條第1 項課予承租人有「租賃物
      保管義務」，其目的在維護租賃物之用益價值及交換價值
      。承租人於租賃關係存續中，應以善良管理人之注意，維
      持租賃物處於得使用收益之狀態，並保持其市場上之交換
      價值，倘租賃物之用益價值或交換價值在非正常使用收益
      情形下受到影響，均足以構成此一義務之違反，並無區別
      租賃物在物理上毀損、功能損壞，或在經濟上價值貶損之
      必要。鑑於房屋因自殺成為凶宅，雖不致在物理上對於房
      屋本體造成直接損傷或降低使用效益，惟衡之我國民情，
      一般社會大眾對於凶宅，仍多存有嫌惡、畏懼之心理，對
      居住其內之住戶，易造成心理之負面影響，礙及生活品質
      ，故房屋之使用、收益、處分權能，既然受到影響，其用
      益價值或交換價值，當然有所貶損，且價值減損程度不亞
      於其物理上之毀損、滅失，自應解釋亦屬租賃物毀損滅失
      ，始符民法第432 條之規範目的（參台灣法學第269 期，
      陳忠五教授所著承租人允許使用房屋之第三人自殺致房屋
      成為凶宅之損害賠償責任）。又依系爭租約第11條第2 項
      本文：「乙方（即王仲義，下同）應以善良管理人之注意
      義務管理、使用、收益暨維護租賃住宅，如因乙方違反本
      義務，致租賃住宅毀損或滅失者，應負損害賠償責任」之
      約定（本院卷24頁），王仲義應以善良管理人之注意使用
      房屋，若有違背系爭租約各項條文或損害系爭房屋等情事
      ，應負損害賠償之責，且上開王仲義依約應負之責，均在
      被告之連帶保證責任範圍內。其中關於「住宅毀損」之約
      定文義，參照上開說明，除物理上毀損滅失所生之損害外
      ，亦應包含非自然死亡所致之價值貶損在內。堪認王仲義
      於應注意且能注意其在系爭房屋自殺，將造成系爭房屋價
      值貶損，竟仍貿然為之，顯未盡善良管理人之注意義務，
      而毀損系爭房屋之價值，依民法第432 條規定及系爭租約
      第11條第2 項本文約定，自應負賠償責任。
   2、按保證者，謂當事人約定，一方於他方之債務人不履行債
      務時，由其代負履行責任之契約，民法第739 條定有明文
      。又保證債務本以主債務人不履行債務時，由保證人代負
      履行責任為其內容，且保證契約係保證人與債權人間成立
      之契約，不因主債務人之死亡而歸於消滅（最高法院31年
      度上字第2234號、48年度台上字第557 號判決要旨參照）
      。查，依系爭租約第20條約定：「乙方如覓有保證人（即
      本契約之丙方），丙方（即被告）與被保證人乙方負連帶
      保證責任」（本院卷26頁），兩造就王仲義因系爭租約所
      負債務成立連帶保證契約，依上開說明，被告所負之連帶
      保證責任，不因王仲義死亡而受影響。王仲義為系爭租約
      之承租人，未盡善良管理人之注意義務，而於系爭房屋自
      殺，致毀損系爭房屋價值，已違反民法第432 條規定及系
      爭租約第11條第2 項本文約定，應對原告負賠償之責，業
      如前述，則被告既為系爭租約之連帶保證人，依上開規定
      及系爭租約第20條約定，自應就王仲義所致之損害，連帶
      賠償。故原告主張被告應依連帶保證及系爭租約第20條約
      定，負保證責任，即屬有據。
（三）因王仲義於系爭房屋自殺所造成該屋價值減損金額：
　　　按負損害賠償責任者，除法律另有規定或契約另有訂定外
      ，應回復他方損害發生前之原狀。不能回復原狀或回復顯
      有重大困難者，應以金錢賠償其損害，民法第213 條第1
      項、第215 條分別定有明文。查系爭房屋經系爭估價書勘
      估結果認：經以各方法評估結果決定勘估標的在正常無凶
      宅發生情況下，房地總價為6,289,537 元，經考量系爭房
      屋發生系爭事故成為凶宅後，市價減損29% 等情，有系爭
      估價書在卷可稽（本院卷87至222 頁）。本院審酌系爭估
      價書係不動產估價師以堪估標的進行產權、一般因素、區
      域因素、不動產市場現況進行分析後，採用比較法鑑定系
      爭房屋在正常無凶宅發生情況下之市價，再依估價目的、
      勘估標的特性及不動產市場狀況考量後，估算該屋發生系
      爭事故減損之價格，應屬客觀可採。是以，系爭房屋因系
      爭事故造成市價減損比例29% ，減損金額為1,824,000 元
      （計算式：6,289,537 元×29%=1,824,000 元，千位數以
      下四捨五入），應堪認定。被告雖指摘系爭估價書所認定
      減損金額過高等語，然並未能提出相當反證證明，自不足
      採。從而，原告請求被告應賠償1,824,000 元，即屬有據
      。
（四）末按給付無確定期限者，債務人於債權人得請求給付時，
      經其催告而未為給付，自受催告時起，負遲延責任。其經
      債權人起訴而送達訴狀，或依督促程式送達支付命令，或
      為其他相類之行為者，與催告有同一之效力。遲延之債務
      ，以支付金錢為標的者，債權人得請求依法定利率計算之
      遲延利息。但約定利率較高者，仍從其約定利率。應付利
      息之債務，其利率未經約定，亦無法律可據者，週年利率
      為百分之五，民法第229 條第2 項、第233 條第1 項本文
      、第203 條分別定有明文。本件係屬無確定期限之損害賠
      償之債，又以支付金錢為標的，則依上揭法律規定，原告
      就其得請求被告給付之金額部分，請求加計週年利率百分
      之五之遲延利息，於法有據，應予准許。而本件起訴狀繕
      本係於110 年5 月11日送達被告（本院卷第287 頁），是
      原告請求被告自110 年5 月12日起至清償日止，按週年利
      率百分之五計算之利息，即屬有據，應予准許。
四、綜上所述，原告依系爭租約第11條第2 項本文、第20條約定
    ，民法第432 條第2 項本文規定，請求如主文第一項所示之
    判決，為有理由，應予准許。又原告陳明願供擔保請准宣告
    假執行，核無不合，爰酌定相當之擔保金額准許之；並依職
    權酌定相當擔保金額為被告免為假執行之宣告。
五、本件事證已臻明確，兩造其餘之攻擊防禦方法及證據，經本
    院斟酌後，認與判決結果不生影響，爰不逐一論列。
六、訴訟費用負擔之依據：民事訴訟法第78條。
中　　華　　民　　國　　110 　年　　12　　月　　10　　日
                  民事第二庭    法　官　林其玄
以上正本係照原本作成。
如對本判決上訴，須於判決送達後20日內向本院提出上訴狀。如
委任律師提起上訴者，應一併繳納上訴審裁判費。
中　　華　　民　　國　　110 　年　　12　　月　　13　　日
                                書記官　謝宛橙